【裁判字號】    99,台上,4640
【裁判日期】    990722
【裁判案由】    妨害性自主
【裁判全文】
最高法院刑事判決            九十九年度台上字第四六四０號
上  訴  人  甲○○
上列上訴人因妨害性自主案件，不服台灣高等法院高雄分院中華
民國九十九年四月二十八日第二審判決（九十九年度上訴字第三
七一號，起訴案號：台灣高雄地方法院檢察署九十七年度偵緝字
第二七九一號），提起上訴，本院判決如下：
    主  文
上訴駁回。
    理  由
按刑事訴訟法第三百七十七條規定，上訴於第三審法院，非以判
決違背法令為理由，不得為之。是提起第三審上訴，應以原判決
違背法令為理由，係屬法定要件。如果上訴理由書狀並未依據卷
內訴訟資料，具體指摘原判決不適用何種法則或如何適用不當，
或所指摘原判決違法情事，顯與法律規定得為第三審上訴理由之
違法情形，不相適合時，均應認其上訴為違背法律上之程式，予
以駁回。本件上訴人甲○○上訴意旨略稱：(一)、依告訴人Ａ女（
民國七十七年生，年籍及真實姓名詳卷）於警詢中指述：上訴人
拉著我的手，把我往床上丟，我覺得身體很痛，大喊救命，上訴
人就打我右臉頰巴掌，把我壓在床上，雙手壓住我的肩膀後，一
直搖晃我的身體，當天我大約喝了十六瓶三百五十ＣＣ的台灣啤
酒，我自認沒很醉，只覺得很累，我還很清楚上訴人對我說什麼
話等語。Ａ女於偵查中亦為類似之供述。若Ａ女所述為真，顯見
當時上訴人與Ａ女間發生嚴重肢體碰觸，則Ａ女臉、手及身體上
應有傷勢存在。惟Ａ女於九十七年五月十三日前往醫院驗傷結果
為：左前臂有二處新台幣（下同）十元大小瘀青，陰部、肛門無
明顯異常，處女膜有舊傷痕等情，有高雄市立聯合醫院美術館院
區（下稱聯合醫院）受理疑似性侵害事件驗傷診斷書可佐。故Ａ
女前開事實經過之供述，顯與驗傷事實不合，Ａ女前開指述是否
與事實相符，顯有疑義。原判決遽以為不利於上訴人之判決，顯
有未洽。(二)、證人即Ａ女之男友乙○○雖於警詢及偵訊中證稱：
我約於（九十七年五月）十三日上午七時三十分許到達飯店房間
，我敲門後，Ａ女開門讓我進去，Ａ女一直哭、恐慌，不跟我講
任何事，我發現Ａ女內外褲均沒穿，上衣完整，現場凌亂，可能
是遭性侵，我就立刻報警等語。惟乙○○係因見現場凌亂，Ａ女
沒穿內外褲，始為此聯想，並未實際在場見聞或聽聞上訴人有對
Ａ女強制性交或Ａ女有對其為如此之供述，是乙○○此部分證詞
，顯係臆測之詞，難據為論罪之依據云云。
惟查：證據之取捨、證據證明力之判斷，以及事實有無之認定，
屬事實審法院之職權，苟其取捨判斷與認定，並不違背論理法則
及經驗法則，即不容任意指為違法，而執為適法之第三審上訴理
由。本件原審認定上訴人有原判決事實欄所載基於強制性交之犯
意，對Ａ女強制性交之犯行，係以：(1)該事實業據Ａ女於警詢、
偵查及第一審指述綦詳；(2)上訴人始終坦承有與Ａ女發生性交關
係，且於檢察官偵查中供承：我喝酒，且喜歡Ａ女，就與Ａ女發
生性關係，我不知道Ａ女是否喜歡我，我認為Ａ女不想與我發生
性關係等語，又於第一審審理中坦稱：我承認我確實沒有經Ａ女
之同意，與Ａ女發生性行為等語不諱；(3)依卷附聯合醫院受理疑
似性侵害事件驗傷診斷書記載，Ａ女於事發當天（九十七年五月
十三日）赴醫院驗傷結果：左前臂有二處十元大小瘀青，處女膜
有舊傷痕等情；(4)Ａ女之陰道棉棒DNA與上訴人之染色體DNA-STR
型別相同，不排除其來自上訴人等情，有內政部警政署刑事警察
局九十八年三月五日刑醫字第0970199137號鑑驗書在卷可參；(5)
有登載上訴人住宿○○飯店之住宿登記簿及上訴人在○○飯店櫃
檯之監視錄影畫面翻拍照片附卷可憑；(6)乙○○於警詢及偵查中
證稱：於九十七年五月十三日清晨五時三十分許，我打電話給Ａ
女，當時是一個男生接的電話，有聽到Ａ女哭聲，約六時五分，
我又打電話給Ａ女，Ａ女告知在○○大飯店六０二號房，我就前
往找Ａ女，到達時，Ａ女一直哭、恐慌，我發現Ａ女內外褲都沒
有穿，上衣完整，現場凌亂，沒有看到上訴人等語以觀，足以佐
證Ａ女指訴遭強制性交，應可採信等證據資料，予以綜合判斷，
認上訴人之犯行堪予認定。並指駁：上訴人於原審矢口否認有強
制性交之犯意，辯稱：係經Ａ女同意才發生性交關係，沒有打Ａ
女，也沒有強壓Ａ女云云，為事後卸責飾詞，不足採信。且說明
：(1)Ａ女於第一審雖另陳述：我忘記上訴人如何對我施以強暴脅
迫云云，應係不願再回想本件遭強制性交過程而刻意迴避上開問
題，殊難因其迴避此一問題而認其先前於警詢、偵查及第一審所
為之指訴均無可信。(2)Ａ女於警詢時陳述：上訴人與我是國中同
校但不同班的同學關係云云，嗣於第一審則稱：與上訴人認識一
、二年，只是普通朋友關係，是在我唸國中的時候認識的，但不
是同一個國中云云，陳述雖不一致，但並不影響本件事實之認定
。(3)Ａ女於警、偵訊中自承：我於九十七年五月十二日上午八時
許，先到上訴人住宿之飯店送早餐給上訴人吃，再去上班；當天
晚上又陪同上訴人一起晚餐、喝酒，於晚餐後，陪同上訴人回飯
店房間喝酒、聊天等語，尚不足以為有利於上訴人之認定等由甚
詳。又以核上訴人所為，係犯刑法第二百二十一條第一項之強制
性交罪，酌情量處有期徒刑三年六月。已詳其所憑證據及認定
之理由，所為論斷，均有卷存證據資料可資覆按。上訴意旨雖指
摘原判決違法，然卷查Ａ女於事發當天即前往聯合醫院驗傷結果
「左前臂」確有二處十元大小之瘀青，有該院受理疑似性侵害事
件驗傷診斷書可稽，足以佐證Ａ女於警詢及偵查時所述上訴人以
抓其左手臂之強暴方法，違反Ａ女之意願，對Ａ女強制性交得逞
等語，與事實相符，堪予採信。而上訴人掌摑Ａ女臉部、在床上
強壓Ａ女身體，Ａ女之臉部或身體未必顯現傷勢，而原審業已說
明其就案內所有證據，本於調查所得心證，分別定其取捨，而憑
以認定上訴人強制性交Ａ女犯罪之依據及理由，其自由判斷之職
權行使，核與經驗與論理法則無違。另原判決係以乙○○於警詢
及偵查中之證言（其目睹Ａ女在飯店內未著內外褲之情狀）擔保
Ａ女指述為真之補強證據，並非以之直接認定上訴人強制性交Ａ
女，上訴意旨(二)謂乙○○非目擊證人，無從證明上訴人強制性交
之犯行，顯有誤解。綜上，上訴意旨所指摘，核係對原審取捨證
據與自由判斷證據證明力之適法行使及原判決理由已經說明之事
項，依憑己見重為事實之爭執，否認強制性交之犯行，殊與法律
規定得為第三審上訴理由之違法情形不相適合。衡以前開說明，
其上訴為違背法律上之程式，應予駁回。
據上論結，應依刑事訴訟法第三百九十五條前段，判決如主文。
中    華    民    國  九十九  年    七    月  二十二  日
                      最高法院刑事第十三庭
                          審判長法官  賴  忠  星
                                法官  呂  丹  玉
                                法官  吳      燦
                                法官  蔡  名  曜
                                法官  葉  麗  霞
本件正本證明與原本無異
                                      書  記  官
中    華    民    國  九十九  年    七    月  二十九  日
                                                      Ｅ

司法院資訊處製作；財團法人民間司法改革基金會備份。
